【裁判字號】    97,訴,1663
【裁判日期】    981020
【裁判案由】    損害賠償
【裁判全文】
臺灣臺中地方法院民事判決              97年度訴字第1663號
原      告    甲○○
訴訟代理人    乙○○
              朱逸群  律師
複代理人      謝宜成  律師
被      告    丙○○
兼訴訟代理人  戊○○
上列當事人間請求損害賠償事件，本院於民國98年9月29日言詞
辯論終結，判決如下：
    主      文
原告之訴及假執行之聲請均駁回。
訴訟費用由原告負擔。
    事實及理由
一、原告主張：原告於民國96年12月27日向訴外人劉明泉買受坐
    落臺中縣東勢鎮○○段石角小段1-325地號土地，因劉明泉
    前曾將該筆土地提供予被告丙○○、戊○○兄弟暫放農作物
    及資源回收品。原告於買受後即向被告二人表示不便繼續提
    供土地予其等暫放物品。詎被告二人竟惱羞成怒，竟於97年
    5月6日下午7時許，教唆訴外人丁○○及陳志凱（丁○○之
    子）等數名男子，在臺中縣東勢鎮○○路6.5公里附近工寮
    前之產業道路上，共同毆打原告，致原告受有頭部外傷顱內
    出血、外傷性癲癇等傷害。又原告所受之傷害危及生命，縱
    使復原，原告腦部亦有局部記憶永久無法恢復之永久性傷害
    ，且日後將有鉅額復健費等醫療支出，而原告受此傷害身心
    均痛苦異常，被告二人既係造意者，為共同侵權行為人，應
    連帶負損害賠償責任。爰依民法第184條1項前段、民法第
    185條及民法第195條1項之規定，請求被告賠償原告精神上
    之損害新臺幣（下同）300萬元等語。並聲明：（一）被告
    應連帶給付原告300萬元及自起訴狀繕本送達翌日起至清償
    日止，按週年利率百分之5計算之利息。（二）願供擔保，
    請准宣告假執行。
二、被告則否認有教唆他人毆打原告，並以：被告戊○○當天因
    在外工作，根本沒有與原告或丁○○碰面，何來教唆之情事
    等語，資為抗辯。並聲明：駁回原告之訴及假執行之聲請。
三、得心證之理由：
    原告固主張因拒絕提供土地讓被告使用，乃被告竟於97年5
    月6日下午7時許，教唆丁○○等人毆打原告成傷，致原告至
    少受有精神上之損害300萬元，被告應負共同侵權行為責任
    ，連帶賠償原告所受上開損害等情。然被告否認有教唆他人
    毆打原告之情事，並以前揭情詞置辯。是本件兩造所爭執之
    處，應在於被告是否有教唆丁○○等人毆打原告？
（一）查原告於97年5月6日下午7時許其在臺中縣東勢鎮○○路6
      .5公里附近工寮前之產業道路上，遭丁○○、陳志凱等人
      毆打，致受有頭部外傷顱內出血、外傷性癲癇等傷害等事
      實，業據原告提出財團法人佛教慈濟醫院台中分院診斷證
      明書影本一紙為證，而丁○○、陳志凱所涉傷害案件，亦
      經臺灣臺中地方法院檢察署（下稱臺中地檢署）檢察官以
      97年度偵字第20150號、98年度偵字第89號提起公訴，由
      本院刑事庭以98年度易字第599號傷害案件審理在案，丁○○、陳志凱於該等刑事案件偵審中對於上開時地毆打原
      告之事實，亦不爭執，並經本院調取前揭刑事卷宗查閱無
      誤，自堪信為真實。
（二）按當事人主張有利於己之事實者，就其事實有舉證之責任
      ，民事訴訟法第277條前段定有明文，又主張法律關係存
      在之當事人，就該法律關係發生所須具備之特別要件，應
      負舉證之責任，則其就被告具有不法侵權行為之事實，自
      應負舉證之責。本件原告於97年5月6日下午7時許遭毆打
      致傷一事，下手實施者乃丁○○、陳志凱等人，並非被告
      所為，業如前述，則原告自應就被告有教唆丁○○等人毆
      打原告之事實負舉證責任。經查：
    1.原告雖一再主張伊與被告間存有土地使用糾紛，被告遂因
      而教唆丁○○毆打伊云云，並提出土地登記謄本為證，然
      兩造有無糾紛，與被告是否教唆他人毆打原告，係屬二事
      ，二者並無必然關連，尚難單憑兩造間存有土地糾紛，即
      遽推論丁○○於上開時地毆打原告之意思決定，係由被告
      二人教唆所致。
    2.原告又主張丁○○於98年7月2日本院98年度易字第599號
      刑事審判程序中，曾書寫「丙○○叫我去跟甲○○說，土
      地是丙○○的土地，要甲○○不准在這走動，還叫我去打
      甲○○，當時有喝酒所以才會犯下這個錯，都是丙○○叫
      我去打甲○○。」字條，並提出附卷，足證被告丙○○有
      教唆丁○○之行為等語，固據本院調取該刑事卷宗查明，
      然丁○○於本院前開刑事案件下次審理期日即98年7月16
      日，卻又陳稱：「…當天下午三點左右，我本來和丙○○
      、戊○○談話，後來分開後，我自己騎了機車，告訴人（
      即原告）走在路上，他就拿陽傘打我的後背，我也不知道
      為什麼告訴人要打我，他打的力道沒有很大。所以回去後
      我告訴陳志凱，才在下午七點許，帶人去打告訴人，當時
      丙○○、戊○○並沒有在現場。丙○○、戊○○沒有叫我
      去打告訴人。」「（法官問：為何寫該紙條？）戊○○是
      事發後隔天才去我家，我告訴他昨晚打架的事情，事發前
      一天丙○○有告訴我去打告訴人，事發當天我就真的去打
      告訴人，丙○○並沒有去，後來隔天戊○○到我家中，我
      跟他談到打架的事情，戊○○陪同我一起去警局報案。」
      「（法官問：是因為丙○○叫你去打告訴人，你才去打告
      訴人，還是因為當天下午三點發生衝突，你才去打告訴人
      ？）是因為當天下午三點發生衝突才夥同友人去打告訴人
      ，我自己決定去打告訴人。」「（法官請通譯向被告確認
      丙○○是否有指使被告毆打告訴人。）是我自己決定要去
      打告訴人，丙○○沒有指使我或強迫我去打告訴人。」，
      另參酌丁○○於前開刑事案件偵查中亦陳稱：「（問：會
      去打告訴人是何人的意思？）丙○○當天要我去跟告訴人
      說土地是他的，後來發生爭執，到了晚上7時許，我把事
      情告訴陳志凱氣不過，才去打告訴人。」（見臺中地檢署
      97年度偵字第20150號97年12月26日訊問筆錄)、「（問：
      當天晚上你有無跟陳志凱一起毆打告訴人？是何人叫你們
      去的？）當天不止2個人去，有4個人去，因為甲○○打我
      ，我回去跟陳志凱講，陳志凱的2名朋友剛好也在，所以
      陳志凱的朋友就提議說要去打甲○○。」（見臺中地檢署
      98年度偵續字第108號98年4月14日訊問筆錄)，則由丁○○前後陳述內容顯有不一致之情形觀之，自不得僅根據前
      開其書寫之字條而認定其毆傷原告之意思決定係受被告丙○○之教唆所致。
    3.再者，陳志凱於本院98年度易字第599號刑事案件審理中
      陳稱：「當時我是請我父親丁○○帶我去，因為我不知道
      地方，…那天因我在家，我父親喝酒，他說他與人起衝突
      ，被人家打，當下我很生氣，我朋友也在我家，所以我叫
      我父親帶我去事發地點，我當時沒有帶工具，也沒有使用
      工具毆打告訴人（即原告），我父親沒有動手。」（見98
      年3月12日審判筆錄）「當時沒有帶工具，是徒手打告訴
      人，是因為我父親被告訴人打，我父親回來告訴我，我才
      會去打告訴人，…」「（法官問：是否有人叫你們去打告
      訴人？）沒有。」；於臺中地檢署偵查中復陳稱：「（問
      ：鄧文瑞、謝志揚<註：均涉嫌參與毆打原告者>有沒有打
      告訴人？）沒有，他們當時在我家，我跟他們講我父親被
      人打，他又是啞吧，問他們要不要挺我，他們說好，才跟
      我一起去的…」「（問：當天你去打告訴人之前，有無看
      到丙○○跟戊○○？）都沒有。」「（問：為何會去該處
      ？）我父親跟我講的，我父親說他被人打，我請我父親帶
      我去該處，並沒有講到是丙○○或戊○○跟告訴人有無過
      節的事。」「（問：知否告訴人跟丙○○、戊○○有糾紛
      ？）我不知道，我單純是為了我父親被打而去的，我跟我
      叔公不是很親，我平時也沒有跟他們來往，所以我不會為
      了他們的事去打架，我確實也不知道有糾紛。」（見臺中
      地檢署98年度偵續字第108號98年6月16日訊問筆錄)，則
      就前往毆打原告之原因，陳志凱陳述之情節，核與前揭丁○○陳述內容相符，應可採信；另參酌原告亦自承於當日
      下午2、3時許，確與丁○○發生口角及拉址之肢體衡突（
      未成傷）無誤，是原告與丁○○彼此雙方既於當日下午2
      、3時許有肢體衝突發生，衡諸常情，丁○○將該事告知
      其子陳志凱後，其二人心生不滿，因而起意毆打原告，核
      與經驗法則無違，應可認定。
    4.此外，原告復未能舉出其他證據以實其說，其舉證責任即
      有未盡，原告主張被告二人有教唆丁○○等人毆打原告之
      行為，即無可取。另丁○○於前開刑事案件偵審中已多次
      到庭陳述事實經過，本院核無再加以訊問之必要，附此敘
      明。
（三）按數人共同不法侵害他人之權利者，連帶負損害賠償責任
      ；不能知其中孰為加害人者，亦同。造意人及幫助人，視
      為共同行為人，民法第185條固有明文，惟所謂造意人即
      教唆他人，使其產生為侵權行為之決意者，與刑法規定之
      教唆相當。惟造意人惟於被教唆者因被教唆，而為侵害他
      人之權利時，始負賠償責任。本件既無證據證明被告有教
      唆丁○○等人毆打原告之行為，自難認被告係毆傷原告之
      造意人，則對於原告因受傷所受之損害，自亦無依前揭條
      文第二項規定而令被告負連帶賠償責任之餘地。
（四）綜上所述，本件原告主張被告就其受傷所受之非財產上損
      害300萬元，應負共同侵權行為之責任，既非可採，被告
      所辯，尚屬可信。從而，原告本於侵權行為法則，請求被
      告連帶給付300萬元，及自起訴狀繕本送達翌日起至清償
      日止，按週年利率百分之5計算之利息，為無理由，應予
      駁回。又原告之訴既受敗訴判決，其假執行之聲請即失所
      依附，應併予駁回。
四、本件事證已臻明確，兩造其餘攻擊防禦方法及舉證，經審酌
    後核與判決結果無影響，爰不逐一論述，附此敘明。
五、訴訟費用負擔之依據：民事訴訟法第78條。
中    華    民    國    98    年    10    月    20    日
                  民事第四庭    法  官  楊國精
正本係照原本作成。
如對本判決上訴，須於判決送達後20日內向本院提出上訴狀。
中    華    民    國    98    年    10    月    20    日
                                書記官  廖春玉


司法院資訊處製作；財團法人民間司法改革基金會備份。
